臺灣桃園地方法院小額民事判決
110年度壢保險簡字第144號
原      告  南山產物保險股份有限公司

法定代理人  蔡漢凌  
訴訟代理人  生瑞揚  
            鍾政曄  
            洪啟軒  
            黃政愷  
被      告  李廣梅  
上列當事人間請求損害賠償事件，本院於民國111年4月14日言詞
辯論終結，判決如下：
    主    文
被告應給付原告新臺幣54,067元，及自民國111年1月7日起至清
償日止，按週年利率百分之五計算之利息。
訴訟費用(減縮後)新臺幣1,000元由被告負擔。
本判決得假執行。
    理由要領
一、本件除下列理由要領外，依民事訴訟法第436條之18第1項規
    定，僅記載主文，其餘省略。
二、按因故意或過失，不法侵害他人之權利者，負損害賠償責任
    ；汽車、機車或其他非依軌道行駛之動力車輛，在使用中加
    損害於他人者，駕駛人應賠償因此所生之損害，民法第184
    條第1項前段、第191條之2前段定有明文。行車速度，依速
    限標誌或標線之規定，無速限標誌或標線者，應依下列規定
    ：一、行車時速不得超過五十公里。但在設有快慢車道分隔
    線之慢車道，時速不得超過四十公里，未劃設車道線、行車
    分向線或分向限制線之道路，時速不得超過三十公里。二、
    行經設有彎道、坡路、狹路、狹橋、隧道、學校、醫院標誌
    之路段、道路施工路段、泥濘或積水道路、無號誌之交岔路
    口及其他人車擁擠處所，或因雨霧致視線不清或道路發生臨
    時障礙，均應減速慢行，作隨時停車之準備。汽車行駛時，
    駕駛人應注意車前狀況及兩車並行之間隔，並隨時採取必要
    之安全措施。汽車行駛至交岔路口，其行進、轉彎，應
    依下列規定：七、轉彎車應讓直行車先行，道路交通規則第
    93條第1項第1款、第2項、第94條第3項前段、第102條第1項
    第7款亦有規定。又損害之發生或擴大，被害人與有過失者
    ，法院得減輕賠償金額，或免除之，民法第217條第1項定有
    明文。且此項規定之目的，在謀求加害人與被害人間之公平
    ，故在裁判上法院得以職權減輕或免除之（最高法院85年台
    上字第1756號判例意旨參照）。
三、就本件車禍發生之過程，經本院當庭勘驗證物袋內光碟資料
    夾中2019_1221檔案，該檔案為原告保車即車牌號碼000-000
    0號自用小客車（下稱系爭車輛）行車紀錄器拍攝檔案，勘
    驗結果如下：畫面時間顯示為2019/12/21，12：36：55至12
    ：37：05：系爭車輛直行至巷口，將車頭左轉至干城路315
    巷時，適有一台藍色自用小客車（即被告車輛）自畫面右上
    方聖亭路300巷口向下駛至，兩車因而發生碰撞。
四、相互勾稽上開勘驗結果、道路交通事故調查表、車禍現場照
    片，被告車輛受損部位為左側車身，系爭車輛受損部位為前
    車頭等節，互核被告具狀自陳略以：四、……伊行駛才50至55
    之間等語（見本院卷第73頁）。可知本件車禍地點為無號誌
    之多岔路口，被告車輛係自聖亭路300巷往干城路315巷下坡
    直行之車輛，系爭車輛則係欲左轉干城路315巷之左轉彎車
    輛。被告行經無號誌之交岔路口時，本應依上開規定注意車
    前狀況，減速慢行，並作隨時停車之準備，且依當時情形並
    無不能注意之情事，竟疏未注意左前方之系爭車輛，減速行
    駛，並採取必要之安全措施，肇致本件車輛事故，自有過失
    甚明。而系爭車輛行經事故交岔路口，未依規定注意並禮讓
    其右前方直行之被告車輛先行，肇生本件事故，系爭車輛亦
    屬有過失。本院審酌本件車禍之情節，認系爭車輛左轉彎未
    注意並禮讓直行之被告車輛先行，固屬先製造風險之一方，
    然本件事故交岔路口並無任何遮蔽物阻擋被告視線，被告向
    下行駛至事故路段，已可清晰看見系爭車輛，如若被告能注
    意車況，減速慢行，並隨時採取必要之安全措施，本件車禍
    當不致發生，因認雙方就本件車禍之發生，應各負5成之過
    失責任為適當。被告固辯稱其已過交岔路口，係系爭車輛車
    速過快，未注意並禮讓被告車輛，而撞擊被告車輛左後車輪
    及保桿，被告並無肇責云云，惟系爭車輛所負之過失責任業
    經本院認定如前，被告就其上開答辯並未舉證以實其說，且
    與卷內跡證不符，所辯自無足採。
五、負損害賠償責任者，除法律另有規定或契約另有訂定外，應
    回復他方損害發生前之原狀；因回復原狀而應給付金錢者，
    自損害發生時起，加給利息；第1項情形，債權人得請求支
    付回復原狀所必要之費用，以代回復原狀，民法第213條定
    有明文。又物被毀損時，被害人除得依民法第196條請求賠
    償外，並不排除民法第213條至第215條之適用。依民法第19
    6條請求賠償物被毀損所減少之價額，得以修復費用為估定
    之標準，但以必要者為限（例如︰修理材料以新品換舊品，
    應予折舊），最高法院77年度第9次民事庭會議決議（一）
    可資參照。又被保險人因保險人應負保險責任之損失發生，
    而對於第三人有損失賠償請求權者，保險人得於給付賠償金
    額後，代位行使被保險人對於第三人之請求權；但其所請求
    之數額，以不逾賠償金額為限，保險法第53條第1項亦有明
    文。是原告保車之修理以新零件更換被毀損之舊零件，則以
    修理費作為損害賠償之依據時，自應將零件折舊部分予以扣
    除。依行政院所頒固定資產耐用年數表及固定資產折舊率之
    規定，非運輸業用客車之耐用年數為5年，依定率遞減法每
    年折舊1000分之369，其最後1年之折舊額，加歷年折舊累計
    額，其總和不得超過該資產成本原額之10分之9，另依營利
    事業所得稅查核準則第95條第6 項規定「固定資產提列折舊
    採用平均法、定率遞減法或年數合計法者，以一年為計算單
    位；其使用期間未滿一年者，按實際使用之月數相當於全年
    之比例計算之；不滿一月者，以月計」。系爭車輛自出廠日
    民國102年10月，迄本件車禍發生時即108年12月21日，已使
    用逾5年，則零件新臺幣（下同）237,287元扣除折舊後之修
    復費用估定為23,729元（計算式：237,287×0.1＝23,729元，
    元以下四捨五入），加計鈑金42,125元、烤漆114,362元，
    合計為180,216元。復依前述過失責任比例之認定，被告應
    負50％之過失，據此計算則原告得請求之金額即為90,108元(
    計算式：180,216×50％=90,108)。原告僅請求被告賠償54,06
    7元，核屬其處分權之行使，於法並無不合，應予准許。
中　　華　　民　　國　　111 　年　　5 　　月　　19　　日
                  中壢簡易庭      法  官  江碧珊
以上為正本係照原本作成。
如不服本判決，須以違背法令為理由，於判決送達後二十日內向
本庭（桃園市○○區○○路0 段000 號）提出上訴狀。（須按他造當
事人之人數附繕本）。如委任律師提起上訴者，應一併繳納上訴
審裁判費。
中　　華　　民　　國　　111 　年　　5 　　月　　19　　日
                                  書記官  張育誠